最高法院刑事判決　　　　　　九十六年度台上字第二０一一號
上　訴　人　甲○○
　　　　　　　　　　（另案
上列上訴人因違反毒品危害防制條例等罪案件，不服台灣高等法
院台中分院中華民國九十六年二月十四日第二審判決（九十六年
度上訴字第四九號，起訴案號：台灣台中地方法院檢察署九十五
年度毒偵字第三四五二號、第三六六０號），提起上訴，本院判
決如下：
    主  文
上訴駁回。
　　理　由
一、施用第一級毒品罪部分：
按刑事訴訟法第三百七十七條規定：上訴於第三審法院，非以判
決違背法令為理由不得為之；是提起第三審上訴，應以原判決違
背法令為理由，係屬法定要件；如果上訴理由狀並未依據卷內訴
訟資料具體指摘原判決不適用何種法則或如何適用不當，或所指
摘原判決違法情事，顯與法律規定得為第三審上訴理由之違法情
形不相適合時，均應認其上訴為違背法律上之程式，予以駁回。
本件原判決維持第一審依數罪併罰，論處上訴人甲○○施用第一
級毒品（累犯）罪刑（處有期徒刑八月）及施用第一級毒品（累
犯）罪刑（處有期徒刑八月）部分之科刑判決，駁回檢察官就該
等部分在第二審之上訴（原判決關於論處上訴人施用第二級毒品
二罪部分，另從程序上駁回，詳如後述）。上訴人就原判決關於
施用第一級毒品二罪部分之上訴意旨略稱：（一）依起訴書犯罪
事實所載，警方於民國九十五年八月四日下午一時十分許，持台
灣台中地方法院核發之搜索票，在台中縣大肚鄉營埔村船頭巷一
五二號查獲上訴人持有之海洛因殘渣袋十個；則上訴人如僅施用
二次海洛因，焉能查扣海洛因殘渣袋十個，原判決僅憑上訴人於
第一審供認犯罪之自白、詮昕科技股份有限公司及中山醫學大學
附設醫院檢驗科藥物檢測中心出具之檢驗報告各乙紙，即論處上
訴人二次施用第一級毒品罪刑，有判決理由矛盾之違法。（二）
上訴人先後二次施用第一級毒品，與最高法院八十六年台上字第
三二九五號判例所論敘之接續犯要件相符；而上訴人施用第一級
毒品之行為，亦符合「集合犯」之要件，原判決予分論併罰，
自屬違法等語。
惟查：原判決引用第一審判決記載之事實、證據及理由，依憑上
訴人於第一審供認先後二次施用第一級毒品之自白及卷附之詮昕
科技股份有限公司、中山醫學大學附設醫院檢驗科藥物檢測中心
出具之檢驗報告各乙紙等證據，認定上訴人有其事實欄所載之二
次施用第一級毒品犯行，已於理由內詳敘其調查證據之結果及取
捨證據認定之理由。並就檢察官上訴主張上訴人先後二次施用第
一級毒品，應屬包括上一罪之集合犯等語，認非可採，詳予指駁
。復援引本院八十六年台上字第三二九五號判例意旨，說明上訴
人先後二次施用第一級毒品之行為，尚難論以接續犯。從形式上
觀察，原判決並無理由矛盾、適用法則不當等違背法令之情形；
亦非僅以上訴人於第一審供認犯罪之自白，即為其先後二次施用
第一級毒品之犯罪事實認定。上訴意旨（二）置原判決理由內詳
予說明之事項於不顧，徒憑己意，就事實審法院採證認事自由判
斷職權之合法行使，再為單純事實上爭執，自非依據卷內資料而
為主張之合法第三審上訴理由。又刑事訴訟之上訴制度，其允許
受不利益判決之被告得為上訴，乃在許其為自己之利益，請求上
級法院救濟而設，故被告不得為自己之不利益而提起上訴。上訴
人執警方於九十五年八月四日下午一時十分許，在其台中縣大肚
鄉營埔村船頭巷一五二號住處，查獲其持有之海洛因殘渣袋十個
等情，主張其不僅施用海洛因毒品二次等語，自係為自己之不利
益提起上訴，顯與被告為自己利益請求救濟之上訴制度本旨相違
，亦非合法。綜上所論，上訴人就原判決關於施用第一級毒品二
罪部分之上訴，均屬違背法律上程式，俱應駁回。
二、施用第二級毒品罪部分：
按最重本刑三年以下有期徒刑、拘役或專科罰金之罪，經第二審
判決者，不得上訴於第三審法院，刑事訴訟法第三百七十六條第
一款定有明文。上訴人就原判決關於其施用第二級毒品二罪部分
提起上訴，經核原判決就該等部分係維持第一審依毒品危害防制
條例第十條第二項規定，併論處上訴人施用第二級毒品二罪刑之
判決，駁回檢察官就該等部分在第二審之上訴；而毒品危害防制
條例第十條第二項之施用第二級毒品罪，其法定本刑為三年以下
有期徒刑，屬刑事訴訟法第三百七十六條第一款之案件，依首開
說明，該等部分既經第二審判決，均不得上訴於第三審法院，上
訴人就該等部分竟仍提起上訴，顯為法所不許，亦應俱予駁回。
據上論結，應依刑事訴訟法第三百九十五條前段，判決如主文。
中　　華　　民　　國　九十六　年　  四 　 月 　十九 　日
                      最高法院刑事第十一庭
                          審判長法官  林　永　茂
                                法官  洪　文　章
                                法官  蘇　振　堂
                                法官  蕭　仰　歸
                                法官  何　菁　莪
      本件正本證明與原本無異
                                      書  記  官
中　　華　　民　　國　九十六　年　  四 　 月  二十四　日
                                                     Ｍ
